【裁判字號】    95,上訴,132
【裁判日期】    950330
【裁判案由】    殺人未遂
【裁判全文】
臺灣高等法院臺南分院刑事判決         95年度上訴字第132號
上  訴  人
即  被  告  甲○○
選任辯護人  彭冀湘  律師
上列上訴人因殺人未遂案件，不服臺灣臺南地方法院94年度訴字
第1117號中華民國94年12月26日第一審判決（起訴案號：臺灣臺
南地方法院檢察署94年度營偵字第872號），提起上訴，本院判
決如下：
    主  文
上訴駁回。
    事  實
一、甲○○於民國（下同）94年7月20日18時20分許，在臺南縣
    將軍鄉保源村苓保52之2號前，遭乙○○質疑未參與抬轎並
    加以辱罵，兩人進而發生口角。甲○○在情緒激動下，明知
    以刀刃利器刺入人體背部，極易造成人體胸腔出血死亡，竟
    仍基於殺人之犯意，取出其所有隨身攜帶之折疊式水果刀一
    把，刺殺乙○○右背部並深及胸腔，待乙○○轉身後，又持
    該刀朝乙○○之臉部及左側鎖骨附近揮砍，致乙○○受有右
    頰深度大型開放性切口6公分、右下眼瞼開放性切口約3公、
    左前頸部深度切割傷約6公分、右上背深度切割傷約7公分、
    右側血胸之傷害，經送醫急救後，始倖免於難。
二、案經乙○○訴由臺南縣警察局學甲分局報請臺灣臺南地方法
    院檢察署檢察官偵查起訴。
    理  由
一、訊據上訴人即被告甲○○於上開時、地，持刀砍殺乙○○並
    造成事實欄所示之傷害之事實，固不否認，惟辯稱：因乙○
    ○先動手打伊 ，並將伊壓在地上 ，伊為自衛始持刀誤傷乙
    ○○ ，伊並無殺人之故意等語。
二、惟查甲○○確於上開時、地持水果刀刺殺乙○○，造成如事
    實欄所示之傷害等情，除經其在警訊、偵查、原審及本院審
    理時，坦白承認外，並經被害人乙○○及在場證人蔡火盆供
    證無誤 (詳警卷第1頁至第7頁、偵查卷第8 頁、第15頁、第
    16頁、原審卷第29頁、第30頁、第77頁至第81頁、本院95年
    3月2 日筆錄)，復有乙○○之診斷證明書、佳里綜合醫院函
    覆乙○○傷勢情形之函文2 紙、乙○○病歷資料及現場照片
    可參（詳警卷11頁、原審卷第33至63頁、第72頁），且有水
    果刀一把扣案可佐，是被告持刀砍傷乙○○之事實，應可認
    定。本件主要爭點在於：(一)被害人乙○○是否先動手打被
    告，並將被告壓在地上，被告始持刀砍傷乙○○。(二)被告
    持刀砍傷告訴人乙○○，究係出於殺人或傷害之犯意？經查
    ：
    (一)據被害人乙○○於警訊時供稱：「甲○○因未參與廟會
        抬轎，我向甲○○問為何沒有來幫忙而與其發生口角後
        ，我便要離開，甲○○就拿刀子從我後面刺我的背部一
        刀，之後再刺傷我何處我不清楚」、「我沒有打甲○○
        ，我被刺傷後便整個人倒下了」、「我沒看到甲○○如
        何持刀子殺我，我在被刺殺後回頭看，才看到本立手持
        刀子」 (詳偵查卷第16頁)，原審亦稱：「被告從背部
        砍傷我的背部，我轉過頭被告又拿刀子傷害我的臉，另
        傷害我的脖子」、「被告從後面刺一刀，我轉身過來被
        告又拿刀在我右臉及左邊脖子劃傷」 (詳原審卷第77
        頁、第79頁)，於本院審理中亦為相同之陳述 (詳本院
        95年3月23日筆錄)，參諸被害人乙○○之右上背部確有
        深度切割傷約7公分並造成右側血胸之傷害，且被害人
        於和解後，復供稱上情無誤，足證被害人之指訴非虛，
        被告空言指稱乙○○先動手打伊並將其壓在地上云云，
        殊不足取。
    (二)查胸腔為人體致命要害，倘持尖銳之刀刃猛刺背部，刀
        刃穿透人體刺入胸腔，當然有致人於死之可能，此為眾
        所周知之事。原審就乙○○胸腔所受傷勢加以函詢，經
        佳里綜合醫院函覆稱：乙○○右上背創口深及胸腔致血
        氣胸，有危及生命之虞等情，有該院94年9 月23日佳醫
        字第0940001768號函可按（附於原審卷第33頁、第72頁
        ）。再參諸乙○○遭被告持刀刺傷後，立即於急診時進
        行右側胸膛胸管置入手術，住進加護病房2 日後再轉往
        成大醫院，急診手術中則輸血八袋約2000C.C.等情，有
        佳里綜合醫院入院病歷摘要及輸血申請單附卷可稽（附
        於原審卷第39頁至第43頁、第52頁至第54頁）益證乙○
        ○當時因背部遭被告持刀猛力刺入，深及胸腔且大量失
        血，有危及性命之虞。客觀上由被告持刀刺入之部位為
        人體胸腔要害，復參酌被告明知持刀刺入人體背部，可
        能深及胸腔而致命等情，足認被告持刀刺入乙○○背部
        ，有致人於死之意甚明。被告辯稱並無殺人犯意，亦不
        足採。
    (三)至於檢察官雖認被告持刀朝乙○○頸部揮砍，致乙○○
        右前頸部受有六公分之傷口，而頸部乃人體要害，以刀
        割殺即有致命危險等語。然原審法院就乙○○頸部所受
        傷勢加以函詢，經佳里綜合醫院函覆稱：乙○○左頸傷
        口向下延伸跨越左側鎖骨至左上胸壁共約6 公分，屬淺
        層創口，離左側頸動脈似有一定之距離等情，有94年9
        月23日佳醫字第0940001768號函可參。復參酌乙○○所
        受傷勢部位之人體圖，可看出乙○○診斷證明書上所謂
        「頸部傷勢」，並非全然位於頸部，主要是分佈在左側
        鎖骨之上下兩側，故雖有傷及頸部，但比例不大。由乙
        ○○該部分之傷勢主要分佈在左側鎖骨之上下兩側，且
        該傷：勢又屬淺層創口，可認被告揮刀時，應未針對告
        訴人頸部要害。是檢察官認被告有持刀朝告訴人頸部要
        害揮砍，容有誤會。
    (四)又檢察官認被告持刀時，有出言恐嚇要讓乙○○死等語
        。惟證人乙○○於警詢中關於被告上開所為之供述，並
        未經被告同意作為證據。而證人乙○○於原審就此部分
        則證稱：伊現在已經忘記被告當初是否有說要讓伊死，
        製作警詢筆錄時，伊迷迷糊糊的不知道說了些什麼等語
        。參諸檢察官就乙○○警詢中之供述，亦未舉證證明有
        何特別可信之情況，且此部分亦無在場與聞之證人佐證
        被告是否有出言恐嚇之情，故認尚無證據可資證明被告
        有恐嚇之犯行。惟檢察官認此部分與前揭論罪科刑部分
        ，有實質上一罪關係，爰不另為無罪之諭知。
三、查被告殺人未遂，核其所為，係犯刑法第271條第2項、第1
    項之殺人未遂罪。被告已著手於殺人之行為，惟因告訴人遭
    及時搶救而倖免於難，為未遂犯，爰依同法第26條減輕其刑
    ，被告年近80歲，僅因廟會抬轎問題即遭乙○○質疑辱罵，
    情緒激動下，而持刀朝乙○○揮砍，事後坦承犯行，深知悔
    悟並與被害人成立和解，認其犯罪之情狀尚有可憫恕之處，
    爰依刑法第59條規定減輕其刑，並遞減之，扣案水果刀1 把
    ，為被告所有且為供犯罪所用之物，業據其供明在卷，爰依
    刑法第38條第1項第2款沒收之。
四、原審審理結果，認被告之罪證明確，適用刑法第271條第2項
    、第1項、第26條前段、第59條、第38條第1項第2 款，並審
    酌被告年近80歲，僅因細故，於情緒激動下，持刀殺傷乙○
    ○揮，事後坦承犯行，深知悔悟並與被害人成立和解，其犯
    罪所生危害雖大，惟已與被害人成立和解，並得到被害人諒
    解等一切情，量處有期徒刑三年。扣案水果刀一把，為被告
    所有且為供犯罪所用之物，併依法沒收，認事用法俱無不合
    ，量刑亦稱妥適，被告上訴意旨，認原審量刑太重，指摘原
    判決不當，並無可取，為無理由，應予駁回。
五、據上論斷，應依刑事訴訟法第368條，判決如主文。
本案經檢察官林炎昇到庭執行職務。
中    華    民    國    95    年    3     月    30    日
                  刑事第五庭    審判長法  官  楊明章
                                      法  官  楊子莊
                                      法  官  戴勝利
以上正本證明與原本無異。
如不服本判決，應於收受本判決後十日內向本院提出上訴書狀。
其未敘述上訴理由者並得於提起上訴後十日內向本院補提理由書
狀（均須按他造當事人之人數附繕本）「切勿逕送上級法院」。
                                      書記官  陳淑貞
中    華    民    國    95    年    3     月    31    日
附錄：本案論罪科刑法條全文：
刑法第271條：殺人者，處死刑、無期徒刑或10年以上有期徒刑
             。
             前項之未遂犯罰之。


司法院資訊處製作；財團法人民間司法改革基金會備份。
